【裁判字號】    98,訴,1453
【裁判日期】    990415
【裁判案由】    侵權行為損害賠償
【裁判全文】
臺灣臺北地方法院民事判決              98年度訴字第1453號
原      告  丙○○
被      告  戊○○
            甲○○
            丁○○
            乙○○
上列當事人間侵權行為損害賠償事件，原告提起刑事附帶民事訴
訟（98年度附民字第137號），經刑事庭移送前來，並追加起訴
，本院於民國99年3月25日言詞辯論終結，判決如下：
    主  文
被告戊○○、甲○○、丁○○應連帶給付原告新台幣貳拾萬元，
及其中新臺幣壹拾伍萬元部分，自民國九十八年四月三日起至清
償日止，按年息百分之五計算之利息；其餘新臺幣伍萬元部分，
則自民國九十八年八月十四日起至清償日止，按年息百分之五計
算之利息。
原告其餘之訴駁回。
訴訟費用由被告戊○○、甲○○、丁○○連帶負擔百分之十，餘
由原告負擔。
本判決第一項於原告以新台幣柒萬元供擔保後，得假執行。但被
告戊○○、甲○○、丁○○如以新臺幣貳拾萬元為原告預供擔保
，得免為假執行。
原告其餘假執行之聲請駁回。
    事實及理由
壹、程序方面：
  (一)首按，訴狀送達後，原告不得將原訴變更或追加他訴，但擴
    張或減縮應受判決事項之聲明者，或不甚礙被告之防禦及訴
    訟之終結者不在此限，且被告於訴之變更或追加無異議，而
    為本案之言詞辯論者，視為同意變更或追加，民事訴訟法第
    255條第1項第3款、第7款及第2項分別定有明文。又因犯罪
    而受損害之人，於刑事訴訟程序得附帶提起民事訴訟，對於
    被告及依民法負賠償責任之人，請求回復其損害，刑事訴訟
    法第487條第1項亦定有明文。經查，原告提起刑事附帶民事
    訴訟時，請求被告等就傷害及恐嚇危安之行為連帶負侵權行
    為損害賠償責任等語，其中恐嚇行為部分，業經刑事判決被
    告等無罪在案，非得提起刑事附帶民事訴訟，原告遂於當庭
    撤回此部分之請求（詳本院98年8月13日言詞辯論筆錄）；
    另向本院表明願繳納訴訟費用為訴之追加，本院審酌此部分
    之損害與其他請求部分，均係因遭被告等行為所致，且不甚
    礙被告之防禦及訴訟之終結，被告等對此亦無異議，並為本
    案之言詞辯論，依法應予准許。又原告起訴時聲明第一項為
    ：被告等應連帶給付原告新台幣（下同）120萬元，及自刑
    事附帶民事起訴狀繕本送達翌日起至清償日止，按年息5％
    計算之利息。嗣於98年11月11日以書狀將其聲明第一項變更
    為：被告等應連帶給付原告220萬元，及其中120萬元部分自
    刑事附帶民事起訴狀繕本送達翌日起至清償日止；其餘100
    萬元部分自98年8月14日起至清償日止，均按年息5％計算之
    利息，並追加乙○○為被告。又於99年3月25日言詞辯論期
    日再以言詞變更聲明如起訴主張所示，揆諸前開規定，應認
    原告所為訴之追加及變更係屬合法，應予准許。另按民事訴
    訟法第244條第1項第3款所稱之「應受判決事項之聲明」乃
    請求判決之結論，亦係請求法院應為如何判決之聲明，如
    當事人獲勝訴之判決，該聲明即成為判決之主文，並為將來
    據以強制執行之依據及範圍，且訴之聲明，須簡明確定，不
    得附以條件。是原告所表之聲明（給付內容及範圍）與法院
    所為之判決主文，均須明確一定、具體合法、適於強制執行
    ，亦不得附以條件。原告雖以書狀聲明追加請求為被告戊○○等四人暴力恐嚇取財至為明顯請依法起訴，然原告所主張
    者尚與明確一定等有所別，且縱予以審認亦無法以強制執行
    方式達其請求目的，故此部分之追加自不應准許。
  (二)另被告丁○○、乙○○經合法通知，未於最後言詞辯論期日
    到場，核無民事訴訟法第386條所列各款情形，爰依原告之
    聲請，就該被告部分，由原告一造辯論而為判決，併予敘明
    。
貳、實體方面：
一、原告起訴主張：
    緣被告戊○○前曾於96年8月10日與訴外人邱志忠、許文龍
    等人以謊稱簽中六合彩為由前往臺北市○○區○○路30巷15
    7弄1號原告與原告之夫黃碧村所經營之雜貨店欲索取彩金。
    惟因原告與黃碧村拒付該不實之彩金，前開人等即押著黃碧
    村並脅迫原告至台北市第一信用合作社、合作金庫銀行分別
    領取現金42萬元及4萬元，並將店內之現金2000元取走，後
    再逼迫開立四張支票，之後因渠等食髓知味又多次前往原告
    的店內要求原告及黃碧村交付更多金錢，嗣分別於96年12月
    4日及同月9日因前開所簽立之支票跳票，被告甲○○、丁○○及乙○○即接續到店內以「不還錢要讓你先生死的很難看
    」、「你先生不要讓我找到，會死的很難看」、「你先生不
    還錢就找妳」等語恐嚇原告，使其心生畏懼；最後被告戊○○又與被告甲○○、丁○○、乙○○共同基於傷害及恐嚇之
    犯意聯絡，於96年12月27日下午6時10分許，先由被告甲○○、丁○○、乙○○前往店內，向原告詢問黃碧村之下落及
    索款，因原告表示不知其行蹤，且欠款與原告無關，被告丁○○即以電話聯絡被告戊○○到場，嗣於同日晚間8時17分
    許，被告戊○○到場後即與原告發生激烈爭吵，並以「你囂
    囂，幹你娘老雞歪」、「要給你開花」、「不要臉，垃圾」
    、「你家死人，你家死幾個」等言詞恐嚇原告，使原告心生
    畏懼，並在雜貨店門外毆打原告，及一路追打原告至店內，
    被告甲○○、丁○○及乙○○等人除站在被告戊○○兩側或
    附近觀看原告被毆打外，並共同在店門外圍住原告而在場助
    勢，致原告因此受有左側頭皮腫脹（4×3公分）、上唇擦傷
    （0.5公分、0.3公分）、右手腕挫擦傷（4×2公分）之傷害
    ，為此依侵權行為之規定，訴請被告等4人連帶賠償前述恐
    嚇取財等（請求賠償營業損失36萬元及精神慰撫金64萬元）
    及傷害行為（請求賠償醫藥費55萬元、營業損害36萬元及精
    神慰撫金29萬元）對原告造成之損害。並聲明：被告等應連
    帶賠償原告240萬元，及其中140萬元部分自刑事附帶民事起
    訴狀繕本送達翌日起至清償日止；其餘100萬元部分自98年8
    月14日起至清償日止，均按年息5％計算之利息；併陳明願
    供擔保請准宣告假執行。
二、被告則抗辯：
  (一)被告戊○○辯以：沒有恐嚇原告，但是不爭執有如刑事判決
    所認定的傷害行為，聲明：原告之訴及其假執行之聲請均駁
    回。
  (二)被告甲○○以：沒有傷害也沒有恐嚇原告，不爭執當天有到
    場，但是只有在旁邊觀看而已，資為抗辯，聲明：原告之訴
    及其假執行之聲請均駁回。
  (三)被告丁○○於言詞辯論期日到庭未為陳述，僅聲明原告之訴
    及其假執行之聲請均駁回。
  (四)被告乙○○未於言詞辯論期日到場，亦未提出書狀為任何聲
    明或陳述。
三、本件不爭執事項：
  (一)被告戊○○因不滿原告配偶即訴外人黃碧村積欠款項未還且
    避不見面，被告戊○○、甲○○、丁○○竟共同基於傷害之
    犯意聯絡，於96年12月27日下午6時10分許，先由被告甲○○、丁○○前往臺北市○○區○○路30巷157弄1號之原告所
    經營之雜貨店，由被告甲○○向原告詢問黃碧村之下落及索
    款，因原告表示不知其夫行蹤，且欠款與其無關，被告丁○○即以電話聯絡被告戊○○到場，於同日晚間8時17分許，
    被告戊○○到場後即與原告發生激烈爭吵，並以「你囂囂，
    幹你娘老雞歪」、「要給你開花」、「不要臉，垃圾」、「
    你家死人，你家死幾個」等言詞辱罵原告，同時徒手在雜貨
    店門外毆打原告，及一路追打原告至店內，被告甲○○、丁○○二人除站在被告戊○○兩側或附近觀看原告被毆打，原
    告並因此受有左側頭皮腫脹（4×3公分）、上唇擦傷（0.5
    公分、0.3公分）、右手腕挫擦傷（4×2公分）之傷害，且
    被告3人因上開行為，業經本院檢察署以傷害及恐嚇罪嫌提
    起公訴，並經本院刑事庭以97年度易字第3535號刑事判決判
    處傷害罪刑在案，而另恐嚇罪嫌部分則判決無罪，嗣經台灣
    高等法院以98年度上易字第1293號刑事判決確定。
  (二)被告戊○○同意就前述傷害行為部分，應對原告負侵權行為
    損害賠償責任。
四、得心證之理由：
    本件兩造所爭執之點為被告甲○○、丁○○、乙○○等人是
    否傷害原告？又原告主張被告戊○○、甲○○、丁○○等人
    有上開恐嚇行為之事實是否有據？被告等人如有構成前開行
    為，則原告所得請求之損害賠償及慰撫金為若干？析分述如
    下：
  (一)原告主張被告共同傷害行為部分：
    按，民法第一百八十五條第一項所謂之數人共同不法侵害他
    人之權利，係指各行為人均曾實施加害行為，且各具備侵權
    行為之要件而發生同一事故者而言，是以各加害人之加害行
    為均須為不法，且均須有故意或過失，並與事故所生損害具
    有相當因果關係者始足當之；第二項所稱之幫助人，係指幫
    助他人使其容易遂行侵權行為之人，其主觀上須有故意或過
    失，客觀上對於結果須有相當因果關係，始須連帶負損害賠
    償責任，最高法院92年度台上字第1593號民事判決參照。經
    查，原告主張被告等基於傷害之故意，於96年12月27日晚間
    8時17分許，徒手在雜貨店門外毆打原告，及一路追打原告
    至店內，被告甲○○、丁○○、乙○○等人除站在被告戊○○兩側或附近觀看原告被毆打，原告並因此受有左側頭皮腫
    脹（4×3公分）、上唇擦傷（0.5公分、0.3公分）、右手腕
    挫擦傷（4×2公分）等傷害之事實，業據原告提出之台北市
    立聯合醫院仁愛院區驗傷診斷書、原告受傷之照片置於本院
    檢察署偵查卷宗為證（詳97年度偵字第2354號偵查卷宗第59
    至61頁、第41頁），並經本院以97年度易字第3535號刑事判
    決分別處被告戊○○有期徒刑伍月，被告丁○○有期徒刑
    月，被告甲○○有期徒刑肆月，被告丁○○、被告甲○○分
    別得以易科罰金，嗣經台灣高等法院以98年上易字第1293號
    判決確定，此有前揭本院刑事判決附卷為憑，並經本院依職
    權調閱相關卷宗查核屬實，且被告戊○○對於其之故意侵權
    行為致原告受有身體權損害之事實並不否認，惟甲○○、丁○○雖以其等並未傷害原告云云。然查，被告甲○○、丁○○兩人除站在被告戊○○兩側或附近觀看原告被毆打外，並
    共同圍住原告去處而在場助勢等情，業經本院刑事庭當庭勘
    驗案發當日現場錄影之光碟內容及檢察事務官所製作之97年
    5月13日現場勘驗筆錄及翻拍照片附於前揭刑事卷宗可稽。
    是其等既於被告戊○○對原告實施傷害時，在旁助勢，並圍
    住其去處，即已分擔實施該侵權行為之一部分，顯為共同侵
    權行為人自明。是其等所為之前揭抗辯，均不足採，原告主
    張其等為共同侵權行為人一節，應屬可採，其依侵權行為之
    法律規定請求被告戊○○、甲○○、丁○○依共同侵權行為
    連帶賠償其損害，洵屬有據。至被告乙○○部分，原告雖主
    張依與上開被告共同傷害其身體云云。然查，原告曾於刑事
    案件審理時證稱乙○○應該沒有動手等語（詳本院97年度易
    字第3535號刑事卷宗，下稱本院刑事卷第45頁反面），且依
    據現場錄影之光碟內容及檢察事務官所製作之97年5月13日
    現場勘驗筆錄及翻拍照片而觀，對於被告乙○○之描述甚少
    ，且其在被告戊○○毆打原告時，並沒有在錄影畫面中，換
    言之，與被告甲○○及丁○○相比，被告乙○○係站於較遠
    之處，甚難遽稱乙○○確有幫助被告戊○○傷害原告之情形
    ，況此部分業已由原告撤回告訴，是原告所為之前揭主張，
    難認有據。
  (二)又原告主張被告戊○○、甲○○、丁○○等有恐嚇取財等行
    為，致使其心生恐懼，進而依據侵權行為之法律規定請求營
    業損失及精神慰撫金部分：
  (1)原告主張被告戊○○曾於96年8月10日與訴外人邱志忠等人
    前往原告所經營之雜貨店以恐嚇取財方式取走現金46萬2000
    元之事實，固提出本院檢察署96年度偵字第22370號偵查卷
    宗封面影本、手寫數字單、黃碧村合作金庫銀行活期存款存
    摺影本台北市政府警察局信義分局刑事案件移送書、調查筆
    錄影本等件在卷為憑，觀諸此些文件，黃碧村雖曾於96年8
    月10日提領現金42萬元，惟此筆金額是否確實係因被告戊○○等人之恐嚇取財行為所得，尚無從得知；又其他諸如調查
    筆錄影本、案件移送書之內容亦僅記載到訴外人邱志忠之犯
    行，與被告戊○○有何相當關聯亦難以知悉，更遑論被告戊○○是否曾對原告為恐嚇取財之行為，亦未見原告舉證以實
    其說，是其遽稱被告戊○○有恐嚇取財之侵權行為云云，並
    不足採。
  (2)再者，原告復主張被告甲○○、丁○○分別於96年12月4日
    及同月9日因原告所簽立之支票跳票，被告甲○○及丁○○
    即接續到店內恐嚇要求原告給錢云云，則為被告甲○○及丁○○等人否認。經查，原告所稱被告甲○○及丁○○有恐嚇
    行為之事實，固以本院檢察署檢察官業已提起公訴為據。然
    原告曾於警詢及偵訊時分別指述「96年12月4日，甲○○、
    丁○○跟其他兩個不認識的人，開始來伊店裡找伊先生恐嚇
    要拿錢，說是戊○○叫他們來拿錢云云。」、「96年12月4
    日下午2點，甲○○、丁○○到伊住處恐嚇，當時只有伊一
    人在家看店，當天乙○○也在場，跟在旁邊不講話，是丁○○罵得比較大聲，說支票跳票了怎麼辦，利息要怎麼算，甲○○是說他老闆（即戊○○）叫他來的，他們要求伊先生出
    來解決支票的事，伊先生不在家，說不出來處理的話，老闆
    要找他，當天他們來了兩趟，都是在講支票的事，一直說要
    找伊先生，當天他們沒有打伊云云。」衡酌原告上開指稱，
    僅係提及被告甲○○、丁○○要找原告之夫出面處理債務問
    題而已，而被告甲○○、丁○○是否曾以言詞恐嚇原告，使
    其心生畏懼，尚難從其上開陳述得出心證；再參以原告曾於
    刑事案件審理中到庭陳稱「96年12月4日當天，被告甲○○
    、丁○○等人說票啦，問伊先生在哪裡，伊說伊先生不在，
    伊阿姨出殯他去送終所以沒有回來，並沒有跟伊說恐嚇的話
    」等語（詳本院刑事卷第42至43頁），足徵原告對於其遭受
    被告甲○○、丁○○恐嚇之證詞顯有相互矛盾之情形。又被
    告甲○○、丁○○等人固有於96年12月4日，以「不還錢要
    讓你先生死的很難看」、「你先生不要讓我找到，會死的很
    難看」、「你先生不還錢就找妳」等言語恐嚇原告，然原告
    亦於刑事案件中陳稱「96年12月19日，甲○○、丁○○他們
    兩個進來伊店裡，丁○○說『妳先生在嗎？』、『不要讓我
    在路上遇到，不然要給他死的很難看』，甲○○說『過份』
    ，然後戊○○開車來接他們兩個走，伊有看到戊○○在車子
    裡面拿一支麥克風，在馬路上說「妳先生不要讓我遇到，要
    給他死的很難看」，之後車子就離開了云云」等語；又原告
    於刑事案件偵查中亦另指稱被告甲○○、丁○○前揭恐嚇言
    詞係在97年1月20日或96年12月20日等情以觀，足見原告對
    於被告等係於何時以前揭言語為恐嚇之行為，無法確認。且
    被告乙○○於偵訊時亦稱：伊陪甲○○等人去找告訴人的時
    候，都沒有聽到恐嚇言語，都是一直在罵髒話等語，是原告
    之此部分主張，尚難信為真實，且其等此部分恐嚇犯行亦經
    本院前揭刑事判決認定被告甲○○、丁○○無罪確定，準此
    ，原告之前揭主張，亦難採信。
  (3)至原告主張被告戊○○、甲○○、丁○○等人於96年12月27
    日以言詞恐嚇之行為，固為被告所否認。經查，其等並不否
    認被告戊○○於當日晚間以徒手在雜貨店門外毆打原告，及
    一路追打原告至店內時曾對原告講以「你囂囂，幹你娘老雞
    歪」、「要給你開花」、「不要臉，垃圾」、「你家死人，
    你家死幾個」等言詞，而前開「要給你開花」、「你家死人
    ，你家死幾個」等詞，倘以社會客觀經驗法則判斷，堪認其
    內容顯具有欲將加害原告或其家人之事告知原告之意，客觀
    上足使一般人聞之而心生畏懼，顯非被告所言六合彩中獎後
    不給錢或告訴人先生親戚家辦喪事可比擬；且戊○○出手毆
    打原告時並同時出言辱罵原告時，被告甲○○、丁○○兩人
    除站在其兩側或附近觀看原告被毆打外，並共同圍住原告去
    處而在場助勢；再衡酌現場錄影光碟內容：「20時21分13
    秒：戊○○坐在小吃攤上伴隨肢體動作對告訴人唸唸有詞，
    丁○○與甲○○一同站立其旁觀看。20時21分23秒：戊○○
    向告訴人身上丟擲香菸，告訴人近身理論，戊○○怒而自小
    吃攤上起身，揮告訴人巴掌，告訴人憤而向前以雙手推戊○○，戊○○反擊推告訴人。丁○○對告訴人唸唸有詞，身體
    並往前移動。甲○○也是朝告訴人方向跨步。20時21分51秒
    ：戊○○嗣坐回小吃攤座位上，口中仍念念有詞怒罵告訴人
    。丁○○站立一旁亦唸唸有詞（20時21分55秒），甲○○則
    在一旁徘徊。20時22分00秒：告訴人面露不悅靠著雜貨店店
    門站立，戊○○自小吃攤座位起身跟上，持續謾罵告訴人，
    並在店門口吐口水。丁○○與甲○○一同站立其旁觀看。20
    時22分18秒：戊○○在告訴人耳邊大聲吼叫並吐口水，告訴
    人憤而拍戊○○頭部一下，戊○○發怒追打告訴人進店內。
    這時候丁○○與甲○○一同移動到店門口持續觀看店內兩人
    打架的情況。」（詳本院刑事卷第67頁）及原告於刑事案件
    審理時到庭陳述：戊○○來現場之後，甲○○、丁○○馬上
    就靠過來，在戊○○打完之後，他們還對伊說「怎樣」等語
    ，準此，倘甲○○、丁○○僅在旁邊看，沒有叫囂發出聲音
    ，其等豈有對原告口中唸唸有詞，不時身體往原告方向靠近
    、移動或跨步之舉動，及隨同被告戊○○一同移動至原告雜
    貨店門口持續注意店內打架情形，甚至對原告表示「怎樣」
    之言語。綜上，原告主張被告甲○○、丁○○有恐嚇之侵權
    行為一節，已堪認定。
  (三)再按，因故意或過失，不法侵害他人之權利者，負損害賠償
    責任；不法侵害他人之身體或健康者，對於被害人因此喪失
    或減少勞動能力或增加生活上之需要時，應負損害賠償責任
    ；又不法侵害他人之身體、健康、名譽、自由、信用、隱私
    、貞操，或不法侵害其他人格法益而情節重大者，被害人雖
    非財產上之損害，亦得請求賠償相當之金額，民法第184條
    第1項前段、第193條第1項、第195條第1項分別定有明文。
    被告等因故意不法侵害原告之身體及以恐嚇之行為致原告心
    生畏懼，既如前述，自應對原告負損害賠償責任。茲就原告
    請求之金額，逐項審核如下：
  1.傷害部分：
  (1)醫療費及長期療養費部分：
    原告主張其因被告等之傷害行為致支出醫療費用、後續治療
    費用共計55萬元云云。惟其並未提出支出之具體明細，復未
    提出任何單據以實其說，縱原告有此支出本院亦無從予以審
    酌，是原告此部分之請求自不可採。
  (2)營業損失部分：
    原告另以其需長期到醫院診療，致其營業受創並減低工作能
    力，故請求被告等賠償此等損失云云。然原告對於其受有營
    業損失之事實，迄未舉證以明之，僅空言稱受有損失，難認
    洵屬有據，亦難准許。
  (3)精神慰撫金部分：
    本件被告等侵害原告之身體及健康，致原告精神上受有損害
    ，自可請求非財產上之損害賠償；惟民法第195條第1項所賠
    償之金額是否相當，應斟酌雙方身分資力與加害程度，及其
    他各種情形核定相當數額，最高法院51年台上字第223號著
    有判例。本院審酌原告所受傷害係左側頭皮腫脹、上唇擦傷
    、右手腕挫擦傷，原告為48年出生，高中畢業，現與其配偶
    共同經營雜貨店為生，有財政部台北市國稅局98年7月至9月
    營業稅核定稅額繳款書影本附卷可稽；被告戊○○為61年出
    生，國中畢業，現正在監服刑中、被告甲○○為68年出生，
    亦係國中畢業，現在在汽車材料行擔任送貨員、被告丁○○
    則為74年出生，高職畢業；又此次侵權行為係因被告等欲向
    原告詢問其配偶行蹤以追討金錢，而原告表示不知其夫行蹤
    ，且欠款與其無關，並造成爭吵，最後毆打原告所致，本院
    衡量雙方資力、加害程度等一切情狀，認為原告請求精神上
    之損害賠償以15萬元為適當。其超出前揭准許部分之請求，
    不應准許。
  1.恐嚇部分
  (1)營業損失部分：
    本件原告主張受到被告等恐嚇暴力取財，部分顧客不敢再上
    門因而營業受創云云。經查，依原告所自承其收入一個月大
    約為2萬多元，惟觀諸財政部台北市國稅局98年7月至9月營
    業稅核定稅額繳款書影本之記載，原告所經營之雜貨店銷售
    額尚有52萬6200元，尚符合原告所稱之收入金額，原告所稱
    營業受創之事實，已難認真實；且其對營業受有損失係因被
    告之侵權行為所致一節，亦未見其舉證，依法難認其此部分
    主張為真實。
  (2)精神慰撫金：
    又被告等以恐嚇行為致原告心生畏懼等情，前已述明，則原
    告依民法第195條第1項請求賠償其精神上之損害，依法應予
    准許。衡諸前開情形，本院認原告此部分之請求，以5萬元
    為適當；其逾此數額之請求，為無理由。
五、綜上所述，原告基於共同侵權行為之損害賠償請求權，請求
    被告等連帶給付20萬元，及其中15萬元部分，自附帶民事起
    訴狀繕本送達翌日即98年4月3日起至清償日止，按年息5％
    計算之利息；其餘5萬元則自追加訴訟次日即98年8月14日（
    本院98年8月13日言詞辯論筆錄參照）起至清償日止，按年
    息5％計算之利息，為有理由，應予准許，逾此部分之請求
    ，則無理由，應予駁回。
六、就原告勝訴部分，兩造均陳明願供擔保請准宣告假執行或免
    為假執行，經核並無不合，爰分別酌定相當擔保金額准許之
    ；至原告敗訴部分，其訴既經駁回，其假執行之聲請亦失所
    附麗，應併予駁回。
七、本件事證已臻明確，兩造其餘之攻擊防禦方法及舉證，經本
    院審酌後，認均不足以影響本判決之結果，毋庸一一論列，
    併此敘明。
八、據上論結，原告之訴為一部有理由、一部無理由，爰依民事
    訴訟法第385條第1項前段、第79條、第85條第2項、第390條
    第2項、第392條第2項，判決如主文。
中    華    民    國    99    年    4    月    15    日
                  民事第五庭  法  官  洪純莉
以上正本係照原本作成。
如對本判決上訴，須於判決送達後20日內向本院提出上訴狀。
中    華    民    國    99    年    4    月    15    日
                              書記官  邱美嫆

司法院資訊處製作；財團法人民間司法改革基金會備份。
